【裁判字號】    92,聲再,532
【裁判日期】    921222
【裁判案由】    聲請再審
【裁判全文】
臺灣高等法院刑事裁定                            九十二年度聲再字第五三二號
    再審聲請人  甲○○
    即受判決人
                        指定送.
右列再審聲請人因偽造文書等案件，對於本院八十九年度上訴字第三七八四號，中華
民國九十年二月二十八日確定判決聲請再審，本院裁定如左：
    主  文
再審之聲請駁回。
    理  由
一、本件再審聲請人（下簡稱聲請人）甲○○因偽造文書等案件，經本院以八十九年
    度上訴字第三七八四號為有罪之判決後，聲請人不服該判決提起上訴，經最高法
    院以其上訴不合法為由，以九十二年度台上字第四九七一號判決駁回上訴確定，
    故上開本院判決始為聲請人有罪之確定判決，因此，聲請人自得對本院上開確定
    判決聲請再審，先予敘明。
二、按有罪之判決確定後，因發現確實之新證據，足認受有罪判決之人應受無罪、免
    訴、免刑或輕於原判決所認罪名之判決者，為受判決人之利益，得聲請再審，刑
    事訴訟法第四百二十條第一項第六款固定有明文，惟此所稱發現之新證據，係指
    該項證據，事實審法院於判決前因未發現不及調查斟酌，至其後始發現者，亦即
    當時已經存在而發現在後者而言（最高法院二十八年抗字第八號、三十五年特抗
    字第二一號判例參照），且該所謂確實之新證據，須以可認為確實足以動搖原確
    定判決而為受判決人有利之判決者為限（同院四十一年台抗字第一號判例參照）
    。本件聲請人係依刑事訴訟法第四百二十條第一項第六款規定，以發現確實之新
    證據，足使受判決人受無罪或輕於原判決所認罪名之判決為由，對於本院八十九
    年度上訴字第三七八四號確定判決聲請再審，而其所謂發現確實之新證據為：(一)
    聲請人與黃麗勳於八十四年五月十九日簽署之商議書，(二)李文幸於
    年（即民國九十二年）十月二十日所撰之陳述狀，及(三)第一商業銀行圓山分行（
    原北台北分行）蓋印確認之支票存款拒絕往來戶備查簿影印本等三項證據。經查
    ：上開第(一)項新證據之商議書，係聲請人與黃麗勳於八十四年五月十九日所簽署
    者，顯然聲請人在本院為前開確定判決前（按本院為前開判決之日期為九十年二
    月二十八日），即已知悉有該商議書之存在，並非於判決後始發現者甚明，故此
    項證據自非發現之新證據，不得據為聲請再審之原因。況依該商議書業已載明：
    「1.若來會名額有時需用黃或孫之名皆可借名使用，但標金與利息各半，絕不食
    言，2.不得拖欠標金或自已要用錢必須事先商量告知，以便掌控所用之會款」。
    然本件聲請人係於八十四年七、八月間未經徵得黃麗勳、李文幸、方怡文之同意
    ，冒用黃麗勳等人之名義參加由陳凱玲及管永忻為會首之互助會，並偽造標單密
    集標會，詐取會款，因而被判偽造文書及詐欺罪確定（參見本院前開確定判決事
    實欄一之(一)、(二)及理由欄一、四），顯然聲請人有違背上開商議書之約定，是上
    開商議書縱經斟酌，仍不足以動搖原確定判決而為聲請人有利之判決。又上開第
    (二)項新證據之李文幸陳述狀，係李文幸於九十二年十月二十日所撰，既非在上開
    本院確定判決前即已存在，自非發現之新證據，亦不得據以聲請再審。至上開第
    (三)項新證據之第一商業銀行圓山分行支票存款拒絕往來戶備查簿影本，雖記載聲
    請人為負責人之越前廣告事業有限公司在該銀行之第五０三七六六號支票存款戶
    於八十五年十月二十九日被拒絕往來，惟本件聲請人係於八十五年八、九月間，
    明知其所經營之越前廣告公司已經無法週轉，其自已亦已無能力清償債務，竟於
    八十五年十月初，藉詞供己週轉為由，向鄧文振借款五十萬元，並交付由越前廣
    告公司為發票人同面額之支票予鄧文振，致鄧文振陷於錯誤，如數交付款項，屆
    期於八十五年十月二十七日因支票被拒絕往來，不獲兌現，始知受騙，因而聲請
    人被依詐欺罪判決確定（參見本院上開確定判決事實欄一之(五)），是上開第一商
    業銀行圓山分行支票存款拒絕往來戶備查簿影本，仍不足以動搖原確定判決。
三、綜上所述，本件聲請人提出所謂之新證據，或係非發現之新證據，或係非確實之
    新證據足以動搖原確定判決而為聲請人有利之判決，核與刑事訴訟法第四百二十
    條第一項第六款之規定不符，原確定判決並無聲請人主張之再審理由，聲請人再
    審之聲請，應予駁回。
據上論斷，應依刑事訴訟法第四百三十四條第一項，裁定如主文。
中      華      民      國    九十二    年     十二     月    二十二    日
                              臺灣高等法院刑事第二庭
                                  審判長法  官  蔡  長  溪
                                        法  官  楊  貴  志
                                        法  官  林  俊  益
右正本證明與原本無異。
如不服本裁定，應於收受送達後五日內向本院提出抗告狀。
                                        書記官  洪  雪  娥
中      華      民      國    九十二    年     十二     月    二十二    日


司法院資訊處製作；財團法人民間司法改革基金會備份。
